臺灣彰化地方法院民事判決
111年度勞訴字第24號
原      告  余宗穎  
被      告  洋新工業股份有限公司

法定代理人  陳秀雄  
訴訟代理人  鍾傑名律師
上列當事人間請求確認僱傭關係存在等事件，本院於民國111年8
月17日言詞辯論終結，判決如下：
    主  文
原告之訴及其假執行之聲請均駁回。
訴訟費用由原告負擔。
    事實及理由
壹、程序上理由
    按確認法律關係之訴，非原告有即受確認判決之法律上利益
    者，不得提起之，民事訴訟法第247條第1項定有明文。而所
    謂有即受確認判決之法律上利益，係指法律關係之存否不明
    確，原告主觀上認其在法律上之地位有不安之狀態存在，且
    此種不安之狀態，能以確認判決將之除去者而言，故確認法
    律關係成立或不成立之訴，苟具備前開要件，即得謂有即受
    確認判決之法律上利益，最高法院42年台上字第1031號、52
    年台上字第1237號、52年台上字第1240號判例參照。查原告
    主張被告非法解雇原告，兩造間之僱傭關係仍存在一節，為
    被告所否認，則兩造間是否有僱傭關係存在，即陷於不明確
    之狀態，致原告可否依勞動契約行使權利負擔義務之法律上
    之地位有不安之狀態存在，而此種狀態得以本件確認判決予
    以除去，揆諸上開說明，原告提起本件確認之訴即有受確認
    判決之法律上利益。    　
貳、實體上理由
一、原告起訴主張：
  ㈠原告自民國（下同）102年8月1日起受僱於被告公司擔任輪班
    作業員，負責加硫課等業務，約定月薪為新臺幣（下同）27
    ,300元，嗣經調整薪資，於109年7月調整薪資為30,790元，
    未含考績獎金。原告於擔任上開職務期間均克盡己職，未有
    任何重大情事。詎被告於111年1月3日公告，以原告份內工
    作長期未完成，屢勸不聽，造成品質問題，且無端提告被告
    公司同仁，造成同仁信譽受損，經多次解釋考績問題無效，
    造成公司同仁困擾，分別違反被告公司工作規則第84條第9
    項、第11項、同條第8項、同條第6項等情，遭被告公司為記
    大過2支處分。惟任職近9年期間均未有人告知原告其有辦事
    不力，廢弛公務，被告公司亦未依規定以違規事證單予原告
    簽認，且原告提告被告公司人員僅係為維護其權益，被告公
    司係為記過而強按罪名，經向被告公司反應前開公告內容不
    實及要求被告公司提出證據及說明，均未經被告公司置理。
    嗣後被告公司又於111年1月26日公告，以原告分別於110年1
    2月30日及111年1月3日下午16時30分敲門，違反工作規則第
    84條第8項規定，予記大過處分，及原告於111年1月18日偕
    同同事強行帶走公司文件，違反工作規則第85條為由，依勞
    動基準法(下稱勞基法)第12條第1項第4款規定終止勞動契約
    。惟原告當日僅係敲門，無大聲吆喝、鬧事，甚至門無損害
    ，雖經被告報警，原告亦無遭警方帶走法辦，又拿走公司文
    件的是同事黃建雄，原告當日係有要事依規定欲找班長請假
    ，而至二樓辦公室遇到同前往找班長之黃建雄，該文件內容
    與原告無關，原告無強行帶走之理由，被告所據解雇事項均
    非事實，僅為被告單方認定，且未達勞基法第12條第1項第4
    款違反工作規則情節重大之要件，原告任職近9年無發生對
    被告公司及所營事業造成危險或損害，況原告並無不能勝任
    工作。準此，被告公司確係違法解僱原告，兩造間僱傭關係
    仍然存在等語。
  ㈡爰依兩造間勞動契約，提起本件訴訟，並聲明：
  ⒈確認兩造僱傭關係存在並返回原職務。
  ⒉被告應自民國111年1月27日起至原告復職之內止，按月於每
    月8日、23日給付原告合計新臺幣30,790，並起訴狀送達之
    翌日起至清償日止，按週年利率百分之5計算利息。
  ⒊被告應自民國111年1月27日起至原告復職日止，按月提撥勞
    工退休金6%至原告於勞工保險局設立之勞工退休金專戶。
二、被告則以：
  ㈠原告平日工作表現常有未依標準作業程序，違反工作規則之
    情形，經勸導後仍未改善，分別有110年9月9日、15日、22
    日、10月7日及11月3日之事證單為證。
　㈡解雇事由之說明：
　⒈原告分別於110年12月30日及111年1月3日下午4時30分許，因
    工資問題，至被告公司管理部表示欲找人事課長，期間管理
    部經理雖出面說明，但原告仍有不滿，持續敲門約30分鐘，
    以逾越常情之方式，連續拍打門板製造聲響，造成辦公室內
    人心惶惶，被告公司因而報警請求派員協助。衡諸常情，倘
    非感受人身安全有受威脅之虞，被告公司人員亦不會報警，
    並非如原告所辯沒有對講機、沒門鈴、只是敲個門云云。此
    外，原告主張考績問題，經原告提起返還薪資訴訟，業經鈞
    院111年度勞簡字第12號駁回原告之請求在案。
  ⒉原告於111年1月18日，下午7時許，擅離工作崗位，偕同第三
    人前往二樓強行將公司文件取走。原告身為現場工作人員，
    因工作安全需求，不能擅離工作崗位，而班長為被告公司加
    硫課現場作業班長，一般不會在二樓管理部辦公室，原告何
    須至二樓管理部辦公室找班長，倘如有要事需要請假，應循
    往例以電話聯繫或告知現場助理人員，而非擅離工作崗位前
    往二樓管理部辦公室，況原告若家中有急事，應趕快辦理請
    假事宜，為何逗留現場與黃建雄一同向班長爭論黃建雄簽署
    文件問題，而不辦理請假手續，原告所述與事實不符。原告
    係無理由擅離工作崗位，已符合工作規則第85條第6項擅離
    職守情形。而原告因向黃建雄轉述公司未核實發給考績獎金
    等情，致黃建雄於搶回文件中加註「被迫簽名，休假前薪資
    結構尚有輪班津貼350/天、夜點費、考績獎金每月3000」等
    文字，就考績獎金相關問題，除原告經起訴遭第一審法院駁
    回外，被告公司亦已多次向原告解釋，原告仍向公司同事散
    布不實訊息，毀謗公司及上司信譽，已違反工作規則第85條
    第7項，而有逕於解雇事由。
　⒊原告前因出勤紀錄異常，未清楚查證，即指控被公司人事部
    主管更改出勤紀錄、刪除出勤資料，向被告公司副總經理高
    垂標、管理部主管葉淑汝、許雅苹提起偽造文書之刑事告訴
    ，嗣經臺灣彰化地方檢察署（彰化地檢署）偵查終結予不起
    訴處分（110年度偵字第8416號、9172號），原告於收受不
    起訴處分書時已知悉，被告公司採取電子打卡系統，相關人
    員無法任意更改，且經詢問系統商鼎新公司，已告知打卡系
    統異常原因為原告請假又打卡所致，不起訴書均詳載相關過
    程。原告明知上開事實仍意圖使他人受刑事或懲戒處分，而
    對上開不起訴書提起再議，而經臺灣高等檢察署臺中檢察分
    署駁回再議（111年度上聲議字第2156號）。原告確仍執前
    詞，指控被告公司人員擅改出勤紀錄、刪除出勤資料，顯有
    混淆視聽之虞。另因勞資爭議協調問題，對被告公司管理部
    員工提出恐嚇告訴，亦經彰化地檢署為不起訴處分（111年
    度偵字第3763號）。另對被告公司副總經理高垂標發言，提
    起妨害名譽告訴（111年度偵字第5519號、併111年偵字第64
    74號、併111年度他字第214號）。又因被告公司對其解僱處
    分，而向被告公司總經理若林光二、人事主管張錦文、員工
    倪鈺涵及李至享等人提出妨害名譽之刑事告訴，業已偵查終
    結，經彰化地檢署為不起訴處分（111年度偵字第6750號、8
    757號）。
  ⒋被告公司就原告考績事件之申訴，除先以員工意見回覆單說
    明，亦有訪談紀錄對其疑問加以說明，惟原告仍執同一理由
    多次刁難承辦人員，無端對公司同仁提出上開等告訴，且長
    期工作未完成屢勸不聽，被告公司曾行使記過處分，但仍無
    法改善原告之行為。而被告公司曾分別於111年1月21日、11
    1年1月26日召開職場紀律案臨時會議，並邀原告參加，惟原
    告均未到場，僅以存證信函回覆。經由，前開會議紀錄可知
    ，原告於工作期間，因為毛膠未修、怠忽職守、影響出貨進
    度及敲門事件致使公司人員人心惶惶，而被告公司從事汽車
    零件製造、工廠運營多需仰賴員工操作機台生產產品，原告
    身為第一線工作人員，經常抱怨業務負擔過重欲推託工作，
    或不依標準作業程序整修毛邊，或是擅自離開工作崗位導致
    長時間無人看守機台，造成其他同事徒增負擔；及原告因不
    滿管理部同仁之認定，不思其他和平手段，或理性溝通，竟
    以拍打門板叫囂方式處理，致使公司人員心生畏懼，影響工
    作士氣，且觀諸會議紀錄內容，與原告共事之勞工，因原告
    態度散漫，不能相互配合以達成服勞務本旨。
　⒌綜合上開各情，難以期待被告以其他較輕微手段繼續兩造之
    僱傭關係，被告採取解僱之最後手段，依勞基法第12條第1
    項第4款規定終止勞動契約，實屬合理等語。
  ㈢並聲明：原告之訴駁回。  
三、兩造間不爭執事項：
  ㈠原告自102年8月1日起受僱於被告公司，並於製造課加硫斑擔
    任輪班作業員。
　㈡原告於111年1月26日經被告公司以原告違反工作規則第85條
    規定，不經預告通知原告終止兩造勞動契約。
四、得心證之理由：
　　原告起訴主張被告以原告有勞基法第12條第1項第4款為由解
    雇原告並無理由，且違反工作規則情節並未重大，被告之解
    雇並不合法，爰依兩造間僱傭契約，請求如訴之聲明，被告
    則以前詞置辯，因此，本件爭點應為：原告依兩造間勞動契
    約，請求確認僱傭關係存在，並依據僱傭關係，請求被告按
    月給付薪資及其法定遲延利息，並按月提繳勞工退休金，是
    否有理由？茲分述如下：
　㈠按勞工有違反勞動契約或工作規則，情節重大者，雇主得不
    經預告終止契約，勞基法第12條第1項第4款定有明文。所謂
    「情節重大」，屬不確定之法律概念，不得僅就雇主所訂工
     作規則之名目條列是否列為重大事項作為決定之標準，須
    勞工違反工作規則之具體事項，客觀上已難期待雇主採用解
    僱以外之懲處手段而繼續其僱傭關係，且雇主所為之解僱與
    勞工之違規行為在程度上須屬相當，方屬上開規定之「情節
    重大」。而舉凡勞工違規行為之態樣、初次或累次、故意或
    過失、對雇主及所營事業所生之危險或損失、勞雇間關係之
    緊密程度、勞工到職時間之久暫等，均為判斷勞工之行為是
    否達到懲戒性解僱之衡量標準（最高法院109年度台上字第8
    59號判決意旨參照)。　
　㈡經查，依被告公司工作規則第84條規定：「員工有下列事項
    之一者，應予記大過：…㈥擾亂秩序，貽誤公務，情節重大者
    。…㈧品行頑劣或教唆他人、威脅、毆打、侮辱主管或同事，
    情節重大者。㈨違背工作命令致使影響工作或生產，情節重
    大者。」、第85條規定：「員工有下列事項之一者，逕予解
    雇：㈥辦事不力，廢弛公務，擅離職守。㈦散布謠言，毀謗公
    司或上司信譽及擾亂公共秩序者。」（見本院卷第91-106頁
    ）。原告最後服務之單位為被告製造課加硫班，被告公司之
    管理部針對原告之職場違紀案分別於111年1月21日、同年1
    月26日召開會議（見本院卷第219-235頁），會後被告公司
    管理部依此會議結果上簽呈予上級，嗣經被告公司總經理核
    批，於111年1月26日決議將原告以勞基法第12條第1項第4款
    予以解僱（見本院卷第19、35頁）。被告主張之理由為：⒈
    原告於111年1月3日因分內工作長期未完成，且屢勸不聽，
    造成品質問題，依工作規則第84條第9項、第11項記大過乙
    次。⒉原告因請領考績獎金爭議，數次向被告公司申訴，於1
    10年12月10日由被告公司人員李至享與其訪談，並於同年月
    24日再以員工意見回覆單多次向原告說明關於獎金事宜，惟
    原告仍執同一理由多次刁難承辦人員，無端對公司人員提出
    恐嚇、偽造文書及妨礙名譽等告訴外，原告再分別於110年1
    2月30日、111年1月3日至被告公司管理部執意找人事課長商
    談，惟經管理部經理出面說明，原告仍有不滿，在辦公室外
    持續敲門約30分鐘，致使公司人員人心惶惶，經被告公司人
    員報警請求協助處理，就無端提告被告同仁部分，造成同仁
    信譽受損，違反工作規則第84條第8項記大過乙次；就原告
    反映考績問題經被告公司多次解釋無效，已造成公司困擾，
    違反工作規則第84條第6項記大過乙次；不斷敲門事件致使
    公司人員人心惶惶違反工作規則第84條第8項記大過乙次。⒊
    原告於111年1月18日，下午7時許，擅離工作崗位，偕同第
    三人黃建雄前往二樓強行將公司文件取走，並向公司同事散
    布不實訊息，違反工作規則第85條第6項、第7項。上開內容
    經被告公司召開會議，與原告共事之勞工，亦提出因原告態
    度散漫，不能相互配合之意見，再參酌卷內有關於原告未依
    標準作業，造成製品毛膠殘留之缺失照片、違反公司規定之
    事證單（本院卷第199-207頁）、被告公司訪談紀錄表、員
    工意見回覆單（本院卷第213-215頁）、錄影光碟（本院卷
    第209頁）、第三人攜出公司之文件（本院卷第209頁）及原
    告對同事及主管所提起諸多刑事告訴之不起訴處分書影本在
    卷（見本院卷第129-130、337-341、367-372頁），並經彰
    化縣警察局彰化分局檢送該日員警出入登記簿及工作紀錄簿
    在卷為憑（見本院卷317-327頁）。原告既有被告公司所指
    上開懲戒之事實，則被告公司分別依工作規則第84條、85條
    之規定，給予原告三大過之處分，即屬有據。原告固否認其
    有上開懲戒事實，惟原告違反工作規則事實明確，且各次懲
    處事證具體，亦符合明確性及比例原則，為雇主懲戒權之合
    法行使，原告否認有上開行為，自非可採。
　㈢原告經多次懲處，仍屢屢違背工作規則，應認在主觀上對被
    告已無忠誠履行其提供勞務義務之意願，並已干擾勞動關係
    之進行，遑論除自己拒絕服從被告指揮監督外，更使其他同
    仁不服從主管指示，已有害被告內部秩序紀律之維護，提高
    被告管理及經營成本，且原告亦對被告公司人員從總經理至
    管理部職員均提出刑事告訴，不論對被告管理事業之威信、
    體制及營運均已造成重大影響，損及兩造信賴關係，被告對
    之信賴基礎盡失，致兩造之勞雇關係緊密程度受有影響，無
    法繼續僱用之情形，無從僅以減薪或調職等其他懲處方式即
    獲改善可能，依社會一般通念，難以期待被告採用解僱以外
    之懲處手段。揆諸前揭說明，經本院斟酌上開各情節，認原
    告違反工作規則或勞動契約，情節已屬重大，被告依勞基法
    第12條第1項第4款規定終止勞動契約，程度相當，核無不當
    。故被告於111年1月26日不經預告終止兩造間之勞動契約，
    自屬合法有據。　　
五、綜上所述，原告既已遭被告合法終止勞動契約，兩造間之僱
    傭關係已因被告之終止契約而消滅，從而，原告依兩造間勞
    動契約之約定，請求確認兩造間僱傭關係存在，及請求被告
    自111年1月27日起至伊復職之日止，按月於每月8日、23日
    給付原告合計30,790元及自起訴狀送達翌日起算之法定遲延
    利息，另按月提繳勞工退休金6%至勞退專戶，均為無理由，
    不應准許。　　
六、本件事證已臻明確，兩造其餘之攻擊或防禦方法及所用之證
    據，經本院斟酌後，認為均不足以影響本判決之結果，爰不
    逐一論列，附此敘明。
七、訴訟費用負擔：依民事訴訟法第78條規定。　　
中　　華　　民　　國　　111 　年　　9 　　月　　28　　日
                  勞動法庭    法　官　姚銘鴻
以上正本係照原本作成。
如對判決上訴，應於判決送達後20日內向本院提出上訴狀。如委
任律師提起上訴者，應一併繳納上訴審裁判費。
中　　華　　民　　國　　111 　年　　9 　　月　　28　　日
                              書記官　楊美芳